# 请教陈老师-关于企业会计准则 4 号及金融资产准则费用的处理

提问人：lumeiyao 时间：2011-03-08 15:19:26
在学习企业会计准则 4 号及金融资产准则时，关于发行费用等一些会计处理，总结了一下。但存在一些疑问。 根据企业会计准则解释4 号： 一、同一控制下的企业合并中，合并方发生的审计、法律服务、评估咨询等中介费用以及其他相关管理费用，应当于发生时计入当期损益。非同一控制下的企业合并中，购买方发生的上述费用，应当如何进行会计处理？ 答：非同一控制下的企业合并中，购买方为企业合并发生的审计、法律服务、评估咨询等中介费用以及其他相关管理费用，应当于发生时计入当期损益；购买方作为合并对价发行的权益性证券或债务性证券的交易费用，应当计入权益性证券或债务性证券的初始确认金额。
总结和疑问之处： 1 、在同一控制和非同一控制企业合并情况下，审计、法律、评估咨询等中介费用以及其他相关管理费用，均计入当期损益。 2 、同一控制下购买方作为合并对价发行的权益性证券或债务性证券的交易费用（佣金、手续费等），未查到相关处理；
非同一控制下购买方作为合并对价发行的权益性证券或债务性证券的交易费用（佣金、手续费等），应当计入权益性证券或债务性证券的初始确认金额。 问题是，如何计入初始确认金额？ 3 、同一控制下购买方作为合并对价发行的权益性证券或债务性证券的交易费用是否包含支付给券商的承销费用和保荐费用？如果不包含，应当如何处理？ 非同一控制下，应当如何处理？
项目 直接相关的税费 （审计、法律、评估等中介费用以及其他相关管理费用） 发行权
证券支付的交易费用（佣金、手续费） 发行证券支付的承销费用、保荐费用 同一控制下
的企业合并 当期损益 ？ ？ 非同一控制下企业合并 计入当期损益，不再计入合并成本 计
入权益性证券或债务性证券的初始确认金额。权益性证券的佣金、手续费不再自权益性
证券的溢价收入中扣除，或冲减溢价收入？具体如何处理？ ？ 交易性金融资产 计入投
资收益 取得时支付的佣金、手续费等计入投资收益
持有至到期投资 计入成本 取得时支付的佣金、手续费等计入成本 可供出售金融资产 计入成本 取得时支付的佣金、手续费等计入成本 多谢！
[ 本帖最后由 lumeiyao 于 2011-3-9 20:53 编辑 ]

回答人：chenyiwei
1 、同一控制下企业合并中作为合并对价发行的债务性、权益性证券的直接相关交易费用，也应当遵循《企业会计准则第 37 号——金融工具列报》第十一条规定的基本原则，即计入相关权益工具或债务工具的初始确认金额。 2 、无论是同一控制下合并还是非同一控制下合并，或者在其他场合下发行的权益性证券或债务性证券，其直接交易费用均包含支付给券商的承销费用和保荐费用，并按同一原则处理，即计入相关证券的初始确认金额。 3 、权益性证券发行时的直接交易费用计入初始确认金额的方法为冲减发行溢价；债务性证券发行时的直接交易费用计入初始确认金额的方式为冲减发行溢价或确认为发行折价，并在计算该债务性证券的实际利率时将其纳入考虑，在债务性证券的存续期间按实际利率法摊销计入各相关期间的损益（或按照借款费用准则的规定计入符合资本化条件的资产的成本）。

回答人：chenyiwei
回复 报纸 lumeiyao 的帖子各例中：评估费用 100 万元，在购买方帐面一般理解应计入管理费用，而不是投资收益。 例 3 中，A公司在第一笔分录中贷记资本溢价的金额应为 6600 万元。 另外需明确：此处所涉及的均为个别报表层面的处理，不涉及购买方或合并方的合并报表层面的处理。